臺灣臺中地方法院民事判決
111年度中簡字第441號
原  告  林泰恆
被  告  林恒生
              
上列當事人間遷讓房屋等事件，本院於民國111年4月20日言詞辯
論終結，判決如下：
    主      文
被告應給付原告新臺幣19293元。
原告其餘之訴及假執行之聲請均駁回。
訴訟費用新臺幣500元由被告負擔，餘由原告負擔。
本判決原告勝訴部分得假執行。但被告如以新臺幣19293元為原
告預供擔保，得免為假執行。
    事實及理由
一、原告主張：被告於民國108年12月10向原告承租門牌號碼臺
    中市○區○○街00號房屋(下稱系爭房屋)，並簽訂房屋租賃契
    約書(下稱系爭租約)，約定租期自108年12月10日起至110年
    12月9日止，租金每月新臺幣(下同)7000元。惟被告積欠110
    年8月、9月2個月租金，合計14000元未付，經原告以臺中中
    正路郵局第198號存證信函(下稱系爭存證信函)催告，系爭
    存證信函竟遭退回，為此原告依系爭租約第6條第1項約定，
    以起訴狀向被告為終止租約之意思表示，系爭租約即已終止
    ，被告無權占有系爭房屋，且被告自110年10月10日起至返
    還系爭房屋之日止，被告獲有相當租金之利益，致原告受有
    相當利益之損失，爰請求㈠被告自系爭房屋遷出，並將系爭
    房屋返還原告。㈡被告應給付原告14000元，及自110年10月1
    0日起至返還系爭房屋之日止，按月給付原告7000元，並陳
    明願供擔保，請准宣告假執行。
二、被告則以：被告自108年12月10日起至110年12月9日止向原
    告承租系爭房屋，租金每月7000元，包含水電，也付了押金
    7000元。但在合約未到期前，原告三番兩次的要我搬遷，甚
    至110年7月及110年9月兩期的水電費故意不繳，此兩期電費
    合計1707元由被告代墊，並未抵扣。被告已於110年12月1日
    搬離，有傳LINE給原告，告訴原告鐵捲門遙控器及系爭房屋
　　鑰匙寄放在隔壁17號許太太那，請原告取回等語置辯，請求
    駁回原告之訴，並陳明如受不利判決，願供擔保，請准宣告
    免為假執行。
三、租賃物為房屋，承租人租金支付有遲延者，且其積欠租金額
    ，除以擔保金抵償外，達2個月以上時，出租人得定相當
    期限，催告承租人支付租金，如承租人於其期限內不為支付
    ，出租人得終止契約，民法第440條定有明文。原告主張被
    告積欠租2個月以上，業已存證信函催告被告繳納並終止租
    賃契約之事實，固據其提出系爭存證信函、回執為證，惟系
    爭存證信函退回，且退件信封上蓋有「原址查無此人退回」
    文字之戳印，難謂已發生催告之效力，原告即不得據此終止
    系爭租約。原告雖另以起訴狀向被告為終止租約之意思表示
    ，該起訴狀係於110年12月17日寄存送達予被告，有送達證
    書在卷可稽，因送達時為寄存送達，寄存日不算入，自110
    年12月18日計算10日期間，至同年月28日午後12時發生送達
    效力(最高法院94年第1次民庭會議決議意旨參照），惟系爭
    租約早於110年12月10日因租期屆滿，原告亦不得據此終止
    系爭租約。
四、按債權人對於已提出之給付，拒絕受領或不能受領者，自提
    出時起，負遲延責任；債務人非依債務本旨實行提出給付者
    ，不生提出之效力。但債權人預示拒絕受領之意思，或給付
    兼需債權人之行為者，債務人得以準備給付之事情，通知債
    權人，以代提出；有交付不動產義務之債務人，於債權人遲
    延後，得拋棄其占有。前項拋棄，應預先通知債權人。但不
    能通知者，不在此限，民法第234條、第235條、第241條分
    別定有明文。被告抗辯已於系爭租約屆期前搬離系爭房屋並
    告知原告之事實，業據其提出LINE對話截圖等件為證。證人
    許張秀玉於111年4月20日本院言詞辯論時亦結證：「法官問
    ：是否知道日新街15號出租的情形？答：知道，房客是被告
    林先生，房東是原告。被告有把房子鑰匙交給我，我打電話
    叫原告來拿鑰匙回去，原告說不要，我沒有接受原告委託，
    原告房子出租的事情與我無關。」，堪認被告已於系爭租約
    屆滿前抛棄系爭房屋之占有並通知原告，自難認被告有何返
    還系爭房屋之義務可言。是原告請求被告返還系爭房屋，自
    難認屬有據。
五、抵銷為消滅債務之單獨行為，只須與民法第334條所定之要
    件相符，一經向他方為此意思表示即生消滅債務之效果，原
    不待對方之表示同意(最高法院50年台上字第291號民事判例
    要旨參照)。系爭租約第3條約定：租金包含水費、電費。同
    條2約定：「保證金新臺幣柒仟元整，可用於最後一個月的
 　 租金」，而被告於系爭租約租賃期間，共繳納20個月租金，
 　 及110年5月3日至110年6月27日電費796元、110年6月28日至
 　 110年8月25日電費911元，並於108年12月23日交付押金7000
　　元予原告，有被告提出之原告領收表、郵局匯款單、電費繳
 　 費憑證等件在卷可稽。是被告於系爭租約屆滿搬離系爭房屋
    前，積欠原告4個月租金，合計28000元未付，扣除押金7000
    元、代繳電費796元及911元，尚欠原告租金19293元「計算
    式：00000-0000-000-000＝19293」。
六、綜上所述，被告已於系爭租約屆滿前抛棄系爭房屋之占有並
    通知原告，被告系爭租約屆期滿搬離系爭房屋前，積欠原告
    4個月租金，合計28000元未付，扣除押金7000元、代繳電費
    796元及911元，尚欠原告租金19293元「計算式：00000-000
    0-000-000＝19293」。從而，原告依系爭租約之法律關係，
    請求被告給付19293元，自屬有據。其餘逾此部分之請求，
    則屬無據，不應准許，其假執行之聲請亦失所依據，應予駁
    回。 
七、本件事證已臻明確，兩造其餘之攻擊或防禦方法及所用之證
    據，經本院斟酌後，認為均不足以影響本判決之結果，爰不
    逐一論列，併此敘明。
八、原告勝訴部分，係就民事訴訟法第427條訴訟適用簡易程序
    所為被告敗訴之判決，依同法第389條第1項第3款規定，應
    依職權宣告假執行。原告雖陳明願擔保聲請宣告假執行，然
    此僅係促請本院注意而已，毋庸就其聲請為准駁之裁定。被
    告陳明願供擔保請准宣告免為假執行，經核與規定相符，爰
    酌定相當擔保金額准許之。
九、訴訟費用負擔之依據：民事訴訟法第79條。
中　　華　　民　　國　　111 　年　　5 　　月　　25　　日
                  臺中簡易庭  法  官  劉正中
以上為正本係照原本作成。
如不服本判決，應於送達後20日內，向本院提出上訴狀並表明上
訴理由，如於本判決宣示後送達前提起上訴者，應於判決送達後
20日內補提上訴理由書（須附繕本）。如委任律師提起上訴者，
應一併繳納上訴審裁判費。
中　　華　　民　　國　　111 　年　　5 　　月　　25　　日
                              書記官  江婉君